臺灣苗栗地方法院民事裁定
111年度家訴聲字第2號
聲  請  人  許蘭香  


            王許金鳳

            謝許金梅

            許金治  

            許春幼  


            許慧珍  

            許文玲  

            許美蘭  

共      同
訴訟代理人  陳垚祥律師
相  對  人  許明暘   

訴訟代理人  洪嘉鴻律師
上列當事人間請求分割遺產等事件，聲請許可為訴訟繫屬事實之
登記事件，本院裁定如下：
    主  文
聲請人以新臺幣2,562,225元為相對人供擔保後，許可就相對人
所有如附表一編號1號至6號所示之不動產為如附表二所示訴訟繫
屬之登記。
    理  由
一、按訴訟標的基於物權關係，且其權利或標的物之取得、設定
　　、喪失或變更，依法應登記者，於事實審言詞辯論終結前，
    原告得聲請受訴法院以裁定許可為訴訟繫屬事實之登記；前
    項聲請，應釋明本案請求；前項釋明如有不足，法院得定相
    當之擔保，命供擔保後為登記。其釋明完足者，亦同，此為
    家事訴訟事件所準用，家事事件法第51條、民事訴訟法第25
　　4條第5項、第6項前段、第7項分別定有明文。
二、聲請意旨略以：兩造為被繼承人許錦標之繼承人，被繼承人
    所有如附表一所示之不動產(下稱系爭不動產)，兩造之應繼
    分各為1/9、特留分各為1/18，系爭不動產應由兩造公同共
    有。惟相對人許明暘竟於民國111年8月3日持無效之遺囑以
    遺囑繼承為登記原因，將系爭不動產單獨登記於己身名下，
    除侵害聲請人繼承之權利外，亦侵害聲請人之特留分。聲請
    人業依民法第1151條、第179條、第767條第1項中段、第821
    條、第1225條等規定，向鈞院提起分割遺產等訴訟(111年度
    家調字第341號，下稱本案事件)，其爭訟之結果將使系爭不
    動產之所有權人發生變更之結果，爰依民事訴訟法第254條
    第5項之規定聲請就系爭不動產為訴訟繫屬事實之登記等語
    。
三、經查，聲請人於本案事件中除起訴請求確認系爭遺囑無效外
    ，併主張民法第767條第1項中段所有權妨害除去之物權請求
    權、第179條不當得利請求權、第1225條扣減權，現由本院
    審理中，並業據提出代筆遺囑、財政部中區國稅局遺產稅申
    報稅額試算通知書、土地暨建物登記謄本等件以為釋明之方
    法，惟該釋明尚有未足，爰依上開規定，命供擔保許可本件
    聲請。
四、按法院命原告供訴訟繫屬事實登記之擔保金，係為擔保被告
    因不當登記可能所受損害，法院應斟酌個案情節，妥適酌定
    是否命供擔保及擔保金額，所命擔保之數額，不得逾越同類
    事件中法官於假扣押、假處分時酌定之擔保金額（民事訴訟
    法第254條第7項立法理由參照）。又按法院就被告因不當登
    記可能所受損害，命原告預供擔保者，其金額之多寡應如何
    認為相當，原屬於法院職權裁量之範圍，非當事人可任意指
    摘（最高法院48年台抗字第18號裁定意旨參照）。本件訴訟
    繫屬事實登記之聲請，雖未限制相對人就系爭不動產之處分
    ，然實際上仍有造成一經登記，恐無第三人願受讓該權利之
    虞，是認相對人如因不當登記所受之損害，應係延後處分系
    爭不動產所受之利息損失。本院審酌准許訴訟繫屬事實登記
    可能造成之影響，及如附表一編號1號至6號所示不動產之價
    額為新臺幣(下同)10,248,900元(土地部分依公告現值，房
    屋部分依財政部中區國稅局遺產稅申報稅額試算通知書所載
    之遺產價額)，如因訴訟繫屬登記致不能實現，相對人可能
    遭受之損害，與同額金錢所受遲延利息損失相當。又家事繼
    承訴訟事件之第一審、第二審、第三審辦案期限各為2 年、
    2 年、1 年，合計5 年，按法定利率年息5%計算，認聲請人
    所應供之擔保金額以2,566,375元為適當（計算式：10,248,
    900元×5%×5年＝2,562,225元)，故命聲請人提供上開金額之
    擔保而准許其聲請，爰裁定如主文。如附表一編號7號所示
    之不動產為未保存登記建物，無從為訴訟繫屬之登記，附予
    敘明。
中　　華　　民　　國　　111 　年　　12　　月　　6 　　日
                   家事法庭     法  官　湯國杰
以上正本係照原本作成。
如對本裁定抗告須於裁定送達後10日內向本院提出抗告狀。
中　　華　　民　　國　　111 　年　　12　　月　　8 　　日
                                書記官　許慈郁　

附表一：
編號 項目  面積（平方公尺） 公告現值(新臺幣） 價額(新臺幣) 1  苗栗縣○○鎮○○段000地號土地(所有權人：許明暘，權利範圍：全)  71.68 28,500元 2,042,880元 2 苗栗縣○○鄉○○○段000000地號土地(所有權人：許明暘，權利範圍：全)  253 6,600元 1,669,800元 3 苗栗縣○○鄉○○○段0000地號土地(所有權人：許明暘，權利範圍：全)  1,562 1,900元 2,967,800元 4 苗栗縣○○鄉○○○段00000地號土地(所有權人：許明暘，權利範圍：1/12)  480 6,600元 264,000元 5 苗栗縣○○市○○段000地號土地(所有權人：許明暘，權利範圍：全)  99.61 32,000元 3,187,520元 6 苗栗縣○○市○○段000○號即門牌號碼苗栗縣○○市○○里00鄰○○路0段000號建物(所有權人：許明暘，權利範圍：全)  124  116,900元 7 苗栗縣○○鄉○○村0鄰0號（未保存登記建物）  119.1  16,600元                         合計：10,265,500元      

附表二：
一、應受判決事項之聲明：請求所有權人許明暘將其所有之系爭
    不動產於民國111年8月3日以遺囑繼承為登記原因所為之所
    有權移轉登記塗銷。
二、訴訟標的：基於民法第767條第1項前段之所有權妨害除去請
    求權。
三、原因事實：許明暘持被繼承人許錦標於103年10月3日製作之
    代筆遺囑，將系爭不動產之所有權，以遺囑繼承為登記原因
    ，單獨登記於己身名下，但其他繼承人爭執該遺囑之效力，
    並侵害其他繼承人之特留分，故請求確認該遺囑為無效，及
    塗銷許明暘所有之系爭不動產於111年8月3日以遺囑繼承為
    登記原因所為之所有權移轉登記。